【裁判字號】    94,上訴,3322
【裁判日期】    950711
【裁判案由】    毒品危害防制條例
【裁判全文】
臺灣高等法院刑事判決                94年度上訴字第3322號
上  訴  人
即  被  告  甲○○
                    （另案在臺灣桃園看守所羈押中）
選任辯護人  趙元昊律師
            許瑞榮律師
上列上訴人因毒品危害防制條例案件，不服臺灣桃園地方法院九
十三年度訴字第二０九三號，中華民國九十四年八月二十三日第
一審判決（起訴案號：臺灣桃園地方法院檢察署九十三年度毒偵
字第二三九二號），提起上訴，本院判決如下：
    主  文
上訴駁回。
    事  實
一、甲○○前因違反肅清煙毒條例、槍砲彈藥刀械管制條例案件
    ，經法院先後判處有期徒刑三年一月、一年；並經法院裁定
    應執行刑有期徒刑三年十一月。其後又因後犯竊盜、恐嚇、
    持有改造手槍、無故持有子彈等罪，分別經法院判處有期徒
    刑一年、十月、二年六月、六月；嗣經本院裁定應執行刑有
    期徒刑四年四月。前開應執行有期徒刑三年十一月及四年四
    月部分接續執行，刑期自八十八年六月十一日起算，至九十
    二年三月十八日假釋出獄，現仍在假釋中。
二、甲○○前因施用毒品案件，經送觀察、勒戒後，認無繼續施
    用毒品之傾向，於民國八十八年六月十一日釋放出所，經臺
    灣桃園地方法院檢察署檢察官以八十八年度偵字第八一九九
    號不起訴處分確定在案，並經原審法院於八十九年十二月二
    十一日以八十八年度訴緝字第六七號為免刑判決。詎甲○○
    仍無法戒除毒癮，於觀察、勒戒執行完畢後五年內，復各基
    於施用第一級毒品海洛因、第二級毒品安非他命之犯意，於
    九十三年六月七日十五時許回溯九十六小時內之某時（施用
    海洛因部分約在二十六小時內），在臺灣地區某不詳地點，
    以不詳之方式，分別施用第一級毒品海洛因、第二級毒品安
    非他命各一次。嗣經警於九十三年六月七日十五時許，在桃
    園縣八德市○○路○段九六五號五樓之一內查獲甲○○，經
    採集其尿液送驗後，呈嗎啡、安非他命、甲基安非他命陽性
    反應，而查悉前情。
三、案經臺北市政府警察局大安分局報告臺灣桃園地方法院檢察
    署檢察官偵查起訴。
    理  由
一、訊之被告甲○○矢口否認有施用毒品之犯行，辯稱：被告經
    觀察勒戒後即未再施用毒品；被告於九十三年五、六月間曾
    因肝病在「德生診所」就診；又因車禍在「仁義醫院」就醫
    ，可能係因服藥以致驗尿結果呈嗎啡及安非他命陽性反應云
    云。惟查：
（一）被告獲案後所採集之尿液，送請臺灣尖端先進生技醫藥股
      份有限公司鑑驗，經以酵素免疫分析法初步檢驗，再以氣
      相層析質譜儀分析法確認檢驗結果，呈嗎啡、安非他命、
      甲基安非他命陽性反應，有該公司濫用藥物檢驗報告一紙
      附卷可稽（見偵卷第八八、八九頁）。嗣經原審法院再將
      被告之尿液送請國防部憲兵司令部刑事鑑識中心鑑驗，經
      以酵素免疫分析法、液相萃取（溶劑萃取）前處理法、氣
      相層析質譜分析法檢驗結果，有煙毒（嗎啡）及甲基安非
      他命反應，亦有該中心九十四年五月三十一日（九四）安
      鑑字第０一一一一號鑑驗通知書一紙足參（見原審卷第六
      九頁）。次按，海洛因經注射入人體後，約百分之八十於
      二十四小時內自尿中排出，一般而言，尿液中能否驗出嗎
      啡陽性反應與其投與量、投與途徑、採尿時間、個人體質
      及檢驗方法之靈敏度有關，國外曾有文獻報導注射六毫克
      之海洛因鹽酸鹽，其代謝物嗎啡之平均可檢出時限約為二
      十六小時，行政院衛生署藥物食品檢驗局（八一）藥檢壹
      字第八一一四八八五號函參照。又甲基安非他命經口服投
      與後約百分之七十於二十四小時內自尿中排出，約百分之
      九十於九十六小時內自尿中排出，其檢出與投與方式、投
      與量、個人體質、採尿時間與檢測儀器之精密度等諸多因
      素有關，因此僅憑尿液中呈安非他命陽性反應，並無法確
      實推算吸食時間距採尿時間長短，唯依上開資料推斷，最
      長可能不會超過四日（即九十六小時），此經行政院衛生
      署藥物食品檢驗局八十一年二月八日藥檢壹字第一一五
      六號函示明確。揆諸上揭說明，足認被告於警方採尿時回
      溯二十六小時、九十六小時內之某時，施用第一級毒品海
      洛因及第二級毒品安非他命之事實明確。
（二）被告雖以前詞置辯，並提出其於九十三年六月五日至桃園
      縣大園鄉○○村○○○路五十一號「德生診所」就診之診
      斷證明書及處方箋為證（見偵卷第一０三頁）。經查，該
      診斷證明書所載疾病名稱，為急性上呼吸道感染、頭痛、
      發燒、咳嗽等症狀，顯非因肝病而就診，被告所辯因肝病
      就診云云，已難採信。且前開處方箋經檢察官函詢行政院
      衛生署管制藥品管理局結果，該處方箋所載藥物均不含安
      非他命、甲基安非他命成分，服用該處方箋所載藥物後，
      其尿液以氣相層析質譜儀進行確認時，均不致造成安非他
      命及甲基安非他命陽性或偽陽性反應；而安非他命及甲基
      安非他命無醫療用途，均為國內禁用之第二級毒品，經行
      政院衛生署核准之藥品，均不含安非他命或甲基安非他命
      成分，有行政院衛生署管制藥品管理局（以下簡稱管制藥
      品管理局）九十三年八月十九日管檢字第○九三○○○八
      ○一一號函一紙在卷可憑（見偵卷第一０五頁）。另依行
      政院衛生署九十二年十二月二十四日公告之「濫用藥物尿
      液檢驗作業準則」之規定，送驗之尿液先以「免疫分析法
      」進行初步檢驗，初步檢驗結果在閾值以上或有疑義之尿
      液檢體，應再以氣相層析質譜分析方法進行確認檢驗，確
      認檢驗結果尿中嗎啡閾值在（三００ng/ml）以上者，應
      判定為陽性，此經法務部法醫研究所函釋甚明（見原審卷
      第一二九頁）；尿中安非他命之檢驗標準之閾值則為五０
      ０ng/ml（見前述台灣尖端先進生技公司之濫用檢驗報告
      ）。而本件被告尿液中所含嗎啡濃度高達一三四六ng/ml
      ，安非他命及甲基安非他命亦高達二０七六０及六０二八
      ０ng/ml，有前開濫用藥物檢驗報告在卷足憑。次查，經
      原審向「仁義醫院」調取被告於九十三年五月三十一日至
      該院就醫之病歷資料，其上記載被告係因工作時不慎遭機
      台夾傷，經該院進行外傷縫合與局部麻醉，並投藥治療等
      情（見原審卷第五七頁）。原審再將該病歷資料函請管制
      藥品管理局表示意見，據覆稱：該病歷上所記載之藥品「
      Toxoid」、「Gentamycin」、「Amoxicil lin」均不含安
      非他命、甲基安非他命、嗎啡或可代謝成安非他命、甲基
      安非他命、嗎啡之成分，服用或施打後尿液亦不致檢出安
      非他命、甲基安非他命或嗎啡陽性反應，有該局九十四年
      六月十三日管檢字第０九四０００五九五０號函一紙在卷
      可按（見原審卷第九十頁）。綜上所述，縱被告服用「德
      生診所」、「仁義醫院」所開立之藥物，綜無不實，然揆
      諸前開說明，其尿液經以氣相層析質譜儀進行確認時，均
      不致造成嗎啡、安非他命及甲基安非他命陽性或偽陽性反
      應，足見被告前開所辯，無非卸責之詞，不足採信。辯護
      人雖聲請傳喚於九十三年五月三十一日為被告診治之「仁
      義醫院」醫師吳俊雄及該院院長徐仲民，擬證明該院之處
      方，除前述處方箋及病歷記載外，尚有其他藥劑、針劑或
      藥物，以及使用後會否有安非他命或海洛因之反應云云。
      ，惟此部分既經原審向「仁義醫院」調取被告於九十三年
      五月三十一日至該院就診時之病歷資料，並以之向管制藥
      品管理局函詢該院開立予被告之藥物是否含有安非他命、
      甲基安非他命、嗎啡或可代謝成安非他命、甲基安非他命
      、嗎啡之成分，即無再傳喚該院院長及診治醫師之必要。
      且醫師於診治病患之同時將病患之主訴、醫師診治後之臆
      （診）斷併處方記載於病歷上，係屬常態；被告與仁義醫
      院或診治之醫師並無利害關係，醫師實際上之處方與病歷
      上之記載，按諸常理，應不致於不符。被告係一般意外案
      件之病患，仁義醫院僅作外傷縫合與局部麻醉，並非特別
      ，被告與醫師復不認識，則被告聲請傳喚之醫師縱到庭作
      證，亦僅能據既有之病歷陳述，實難期待醫師能正確回憶
      是否另有病歷記載以外之處方或另有如何之處方？況仁義
      醫院已經歇業，已經本院查明在卷，亦無其他資料可供比
      對、檢驗，被告此部分之聲請，實已無從調查。不僅如此
      ，被告之尿水同時驗出有嗎啡及安非他命之陽性反應，被
      告所辯實際上服用五種藥，且另有針劑云云，縱無不實，
      亦難想像病歷所未記載之二種處方，恰含有海洛因及安非
      他命成份。被告所辯不合常理，不能採信。
（三）查被告前因施用毒品案件，經送觀察、勒戒後，認無繼續
      施用毒品之傾向，於八十八年六月十一日釋放出所，經臺
      灣桃園地方法院檢察署檢察官於同年六月二十三日以八十
      八年度偵字第八一九九號不起訴處分確定在案，並經原審
      於八十九年十二月二十一日以八十八年度訴緝字第六七號
      為免刑判決等情，有臺灣高等法院被告前案紀錄表在卷可
      稽，足認被告係於前案觀察、勒戒執行完畢後，五年內再
      犯施用第一級、第二級毒品之本案之罪，與毒品危害防制
      條例第二十三條第二項規定相符。綜上所述，本案事證已
      臻明確，被告施用第一級、第二級毒品之犯行堪可以認定
      ，應依法論科。
二、核被告所為，係犯毒品危害防制條例第十條第一項之施用第
    一級毒品罪及同條第二項之施用第二級毒品罪。被告持有海
    洛因及安非他命之低度行為，分別為施用之高度行為所吸收
    ，均不另論罪。被告所犯上開二罪間，犯意各異，行為互殊
    ，係分別起意，應予分論併罰。
三、原審判決以被告施用第一級毒品、第二級毒品之事證明確，
    適用毒品危害防制條例第十條第一項、第二項、刑法第十一
    條前段、修正前刑法第五十一條第五款之規定，並審酌被告
    曾有如事實欄一所列之前科，素行不良，現仍在假釋中，猶
    不知悔悟，經觀察、勒戒後仍再施用毒品，顯見戒毒意志不
    堅，且犯後猶飾詞卸責，顯見並無絲毫悔意等一切情狀，各
    量處有期徒刑九月及六月，並定其應執行有期徒刑一年二月
    。另敘明扣案之注射針筒一支、海洛因二包（合計驗餘淨重
    一．二三公克），被告否認係其所有，且查無其他積極證據
    足證該注射針筒及海洛因確係被告所有、且係供其施用所用
    之毒品及器具，無從宣告沒收銷燬及沒收，應由檢察官另行
    依法處理。本院經核原審法院之認事用法，並無不當，量刑
    亦稱妥適（被告行為後，刑法第五十一條第五款已經修正，
    並自九十五年七月一日起施行，修正後有關宣告多數有期徒
    刑應定執行刑之規定，除應執行之最長刑期從「不得逾二十
    年」，提高至「不得逾三十年」，外，其餘並無不同。以本
    案而言，因宣告刑僅有期徒刑九月及六月，適用修正前之規
    定，對被告並無不利，依同時修正施行之刑法第二條第一項
    之規定，自應適用修正前之規定，原審法院雖未及比較，然
    適用修正前刑法第五十一條第五款之規定，並無不當）。被
    告上訴否認犯罪，指摘原審判決不當，為無理由，應予駁回
    。
據上論斷，應依刑事訴訟法第三百六十八條，判決如主文。
本案經檢察官劉文水到庭執行職務。
中    華    民    國    九十五  年    七  月    十一  日
                  刑事第十四庭審判長法  官  蘇隆惠
                                    法  官  林秀鳳
                                    法  官  林瑞斌
以上正本證明與原本無異。
第一級部分如不服本判決應於收受送達後十日內向本院提出上訴
書狀，其未敘述上訴之理由者並得於提起上訴後十日內向本院補
提理由書（均須按他造當事人之人數附繕本）。
                                    書記官  陳思云
中    華    民    國    95    年    7     月    12    日
附錄本案論罪科刑法條全文：
毒品危害防制條例第十條第一項、第二項：
施用第一級毒品者，處六月以上五年以下有期徒刑。
施用第二級毒品者，處五年以下有期徒刑。


司法院資訊處製作；財團法人民間司法改革基金會備份。
